臺灣新竹地方法院民事裁定
110年度消債清字第21號
聲  請  人  
即債務人    史譁蘦  

代  理  人  陳孟彥律師
相  對  人  
即債權人    台北富邦商業銀行股份有限公司

法定代理人  陳聖德  


相  對  人  
即債權人    國泰世華商業銀行股份有限公司

法定代理人  郭明鑑  
相  對  人  
即債權人    遠東國際商業銀行股份有限公司

法定代理人  侯金英  
相  對  人  
即債權人    中國信託商業銀行股份有限公司

法定代理人  利明献  


相  對  人  
即債權人    萬榮行銷股份有限公司

法定代理人  呂豫文  
相  對  人  
即債權人    台新資產管理股份有限公司

法定代理人  吳統雄  
上列當事人依消費者債務清理條例聲請清算事件，本院裁定如下
：
    主  文
債務人甲○○自中華民國一一一年三月十六日下午四時起開始清算
程序，並同時終止清算程序。
    理  由
一、按債務人不能清償債務或有不能清償之虞者，得依消費者債
    務清理條例（下稱消債條例）所定更生或清算程序，清理其
    債務；債務人對於金融機構負債務者，在聲請更生或清算前
    ，應向最大債權金融機構請求協商債務清償方案，或向其住
    、居所地之法院或鄉、鎮、市、區調解委員會聲請債務清理
    之調解，消債條例第3條、第151 條第1項分別定有明文。此
    係採前置協商或前置調解主義，是債務人於協商或調解程序
    中，自應本於個人實際財產及收支狀況，依最大誠信原則，
    商討解決方案。如終究不能成立協商或調解，於聲請更生或
    清算時，法院審酌上開條文所謂「不能清償或有不能清償之
    虞」，允宜綜衡債務人全部收支、信用及財產狀況，評估是
    否因負擔債務，而不能維持人性尊嚴之最基本生活條件，所
    陳報之各項支出，是否確屬必要性之支出，如曾有協商或調
    解方案，其條件是否已無法兼顧個人生活之基本需求等情，
    為其判斷之準據。又法院開始清算程序之裁定，應載明其年
    、月、日、時，並即時發生效力。債務人之財產不敷清償清
    算程序之費用時，法院應裁定開始清算程序，並同時終止清
    算程序。同條例第83條第1項、第85條第1項亦分別有明文規
    定。
二、本件聲請意旨略以：聲請人前因有不能清償債務之情事，而
    積欠無擔保、無優先權債務總額新臺幣（下同）667,246元
    ，聲請人前於民國（下同）110年5月間於本院進行債務前置
    調解，最大債權銀行即台北富邦商業銀行股份有限公司（下
    稱台北富邦銀行）具狀表示：提出以債權金額分180期、零
    利率，每期清償13,933元之還款條件（見調解卷第57頁），
    惟聲請人表示無能力負擔，以致前置調解不成立。為此，爰
    依消債條例請求裁定准許清算等語。
三、經查：
(一)聲請人主張積欠無擔保、無優先權債務667,246元，且於提
    出本件清算之聲請前，曾於本院進行債務前置調解，惟因雙
    方無法達成共識，以致前置調解不成立乙情，此有台北富邦
    銀行110年5月7日陳報狀、調解程序筆錄附於本院110年度司
    消債調字第80號卷可稽（見調解卷第57、63頁），業經本院
    依職權調閱上開全卷查核屬實，堪認聲請人已依消債條例之
    規定聲請前置調解而未能成立。是以，聲請人據以聲請清算
    ，本院自應綜合聲請人目前全部收支及財產狀況，評估是否
    已不能維持符合人性尊嚴之最基本生活條件，而有「不能清
    償或不能清償之虞」等情。
(二)關於聲請人之財產收入及支出部分：據本院依職權調查聲請
    人之稅務電子閘門財產所得調件明細表、法務部─高額壽險
    資訊連結作業、聲請人提出之全國財產稅總歸戶財產查詢清
    單所示（見本院卷第31、67-70、79頁），聲請人名下有84
    年出廠之汽車1台，車齡已逾固定資產使用年限，殘值甚微
    ，難認其有何換價之價值，此外尚有1筆團體傷害保險，其
    價值應不敷清償清算程序之費用，堪認無清算之實益，先予
    敘明。聲請人陳報現於遠見建設有限公司中山停車場擔任收
    費員，採時薪制，每月收入20,000元，此有員工職務證明書
    附卷可參（見本院卷第27頁），本院即暫以聲請人陳報每月
    收入約20,000元，作為聲請人目前償債能力之依據。又聲請
    人主張其個人必要生活費用15,946元、次子扶養費3,000元
    。然查：就次子扶養費3,000元之部分，查聲請人之次子為9
    4年出生（見本院卷第29頁），尚未成年，名下復無財產及
    所得，此有本院依職權調查聲請人之次子稅務電子閘門財產
    所得調件明細表在卷可按（見本院卷第71-73頁），有受聲
    請人扶養之必要。扶養費用數額部分，聲請人表示：其次子
    有身心障礙，領有身障租屋補助4,400元、身障補助5,065元
    、低收補助6,358元等語，此有聲請人110年10月12日陳報狀
    、身心障礙證明、領取上開補助存摺影本、低收入戶證明書
    等件在卷可證（見本院卷第21、43、47-51、53頁）。準此
    ，聲請人所應負擔次子扶養費以衛生福利部公告臺灣省110
    年每人每月必要生活費用15,946元計算（110年每月必要生
    活費用數額一覽表，見本院卷第87頁），扣除次子每月領取
    之上開補助15,823元後（計算式：4,400元＋5,065元＋6,358
    元），由聲請人與配偶共同分擔，聲請人應負擔次子每月之
    扶養費即應以62元【計算式：（15,946元－15,823元）÷2】
    為度，惟考量聲請人之次子有身心障礙，應須一般人較高之
    生活扶助費用，是聲請人負擔次子扶養費應調整為1,000元
    較為妥適。至聲請人其個人生活支出部份，未逾上開臺灣省
    110年每月必要生活費用15,946元，從而，本件聲請人其個
    人每月必要支出15,946元、次子扶養費1,000元，總計：16,
    946元，則本件聲請人每月生活必要支出為16,946元，洵堪
    認定。
(三)從而，聲請人主張其無法負擔債務，以其每月收入20,000元
    ，扣除每月必要生活支出16,946元觀之，剩餘3,054元可供
    清償，已不足負擔前置調解時，最大債權銀行即台北富邦銀
    行提出每月清償13,933元之還款方案，遑論聲請人尚積欠國
    泰世華商業銀行股份有限公司、萬榮行銷股份有限公司、台
    新資產管理股份有限公司之債務未能納入前置調解方案一併
    整合清償，皆須額外個別協議還款，此有財團法人金融聯合
    徵信中心當事人綜合信用報告－債務清理條例前置協商專用
    債權人清冊、前置調解債權明細表附卷可憑（見調解卷第25
    -27、59頁），聲請人顯有不能清償債務之情事存在。再者
    ，本件復查無聲請人有消債條例第6條第3項、第8條或第82
    條第2項所定駁回清算聲請之事由存在，則聲請人聲請清算
    ，即屬於法有據。
四、次查，聲請人名下並無可供債權人分配之財產，已如前述，
    本院衡酌本件清算程序因聲請人現實尚無有價值之財產可供
    債權人分配，若執意實行清算，亦無實益，何況開始清算程
    序，亦須經公告、送達、編造債權表等等程序，亦有若干花
    費存在，堪認聲請人之財產應不敷清償清算程序之費用。從
    而，本件進行清算程序難認有利於債權人及債務人，爰併依
    消債條例第85條第1項之規定，同時裁定終止清算程序。
五、末查，本件裁定終止清算程序後，聲請人所負之債務並非當
    然免除，仍應由本院斟酌消債條例第132條、第133條、第13
    4條及第135條等規定，決定是否准予免責，如本院最終未准
    聲請人免責，聲請人就其所負債務仍應負清償之責，附此敘
    明。
六、爰裁定如主文。
中　　華　　民　　國　　111 　年　　3 　　月　　16　　日
                  民事第一庭法　　　官　楊明箴
以上正本證明與原本無異。
本件開始清算程序之裁定不得抗告，如不服同時終止清算程序之
裁定，應於裁定送達後10日內，以書狀向本院提出抗告，並繳納
抗告費新臺幣1千元。
中　　華　　民　　國　　111 　年　　3 　　月　　16　　日
                            書　記　官　劉亭筠